臺灣臺中地方法院刑事判決　　　　　　　 96年度易字第679號
公　訴　人　臺灣臺中地方法院檢察署檢察官
被　　　告　乙○○
上列被告因詐欺案件，經檢察官聲請簡易判決處刑（聲請案號：
95年度偵字第25321號），本院沙鹿簡易庭認不宜以簡易判決處
刑，簽由本院改依通常程序審理，判決如下：
    主    文
乙○○幫助意圖為自己不法之所有，以詐術使人將本人之物交付
，處有期徒刑參月，如易科罰金，以新臺幣壹仟元折算壹日。
    犯罪事實
一、乙○○可預見將自己帳戶提供他人使用，足供他人作為詐騙
    財物之工具，仍不違背其本意，基於幫助他人詐欺取財之不
    確定犯罪故意之犯意，容認他人使用其申辦之金融帳戶以遂
    行詐騙財物之犯行，於民國95年8月7日將其所申請三峽橫溪
    郵局局號00  00000號，帳號0000000號存款帳戶存摺、提款
    卡、密碼，提供予真實姓名、年籍不詳之人士，再由該名不
    詳人士將乙○○前開郵局帳戶交予詐欺集團使用，供作該集
    團指定匯款之帳戶，以此方式幫助該詐欺集團詐騙財物。該
    詐欺集團即以乙○○所提供之郵局帳戶為下列之詐騙行為：
    詐欺集團內某不詳成員於95年8月7日上午11時許，以電話聯
    絡甲○○，謊稱伊賽鴿被抓，須付款後，才願將賽鴿釋回云
    云，致使甲○○誤以為真，陷於錯誤，於95年8月7日12時33
    分許，依指示匯款新臺幣（下同）4021元至上開乙○○之郵
    局帳戶內。嗣因甲○○於匯款後，仍不見其賽鴿返回，方知
    受騙，報警處理，始查悉上情。
二、案經臺中縣警察局大甲分局報告臺灣臺中地方法院檢察署檢
    察官偵查起訴。
    理    由
一、訊據被告固坦承：前開郵局帳戶係伊所申請開立，惟矢口否
    認有何幫助詐欺犯行，辯稱：伊於94年年底，將前開帳戶存
    摺、提款卡放在公事包內，伊公事包放在車子裡，在桃園市
    ○○路，連同車子一起失竊云云。然查：
(一)、被害人甲○○受不詳人士詐騙，以致陷於錯誤，而於前揭時
    間，匯款4021元至被告所有之上開帳戶乙情，業據被害人甲
    ○○於警詢中指述綦詳，並為被告所不爭執，且有被害人甲
    ○○提出之郵政國內匯款執據，及被告所有上開帳戶之開戶
    資料及客戶歷史交易清單各乙份等資料在卷可憑，足見被告
    所有之上開帳戶確為不詳人士用來掩飾詐欺犯罪之出入帳戶
    。
(二)、被告雖以前開言詞置辯，然其於偵查中陳稱：伊不知伊郵局
    帳戶存摺等物係何時遺失，伊的帳戶幾乎都沒有在用，伊搬
    家搬了好幾次，伊遺失地點在北部云云（見偵查卷第9、10
    頁），被告在偵查中全然未曾提及其帳戶存摺、提款卡係放
    置在車內，車子遭竊而遺失等情，其所述前後不一，顯有可
    疑。再被告於本院訊問時陳稱：伊車子失竊，伊並未報警處
    理，因伊車子已報廢云云，則被告所稱之車輛既仍可使用，
    經濟上仍具價值，車輛失竊竟未報警處理，亦與常情有悖。
(三)、再被告於偵查中及本院審理時均陳稱：伊的帳戶沒有什麼在
    使用云云，然被告於91年1月15日開立上揭郵局帳戶時，曾
    存入500元，於91年1月24日現金存款1萬元，於91年11月4日
    跨行匯款3500元後，迄94年9月19日掛失補副，該段長達2年
    餘之期間，即未有任何存入款項之紀錄，於94年9月19日掛
    失補副後，自94年11月28日起至95年8月7日被告申請掛失補
    付止，有多達百餘筆之匯款進入被告前開帳戶，且該等款項
    匯入後於同日即遭人提領一空，被告於95年8月7日申請掛失
    補副，應能發現其所有之帳戶有不明款項匯入之情形，而被
    告復於95年8月7日申請掛失補副後，於同日及翌日（即8月8
    日）竟有高達37筆匯款進入被告前開帳戶，且該等款項匯入
    後於同日亦立即遭人提領，有臺灣郵政份有限公司板橋郵局
    96年5月10日板營字第096201058號函暨所附具之帳戶基本資
    料、歷史交易明細、掛失補副申請書等資料附於本院審理卷
    可參，被告於本院審理自承：伊不認識該等匯款人等語（見
    本院96年5月31日審理筆錄），則被告既然鮮少使用該帳戶
    ，何以有如此多筆不明款項匯入其帳戶？被告於95年8月7日
    申請掛失補副，竟未發現其帳戶內交易往來異狀，於掛失補
    副之同日及翌日，竟仍有多筆不明款項匯入，其中即含有被
    害人甲○○於95年8月7日遭詐騙所匯入之4021元，其前揭所
    辯，其帳戶存摺、提款卡係遺失云云，顯不實在。另從事詐
    欺之人並不會以遺失或遭竊之帳戶來做為詐騙被害人之出入
    帳戶，因一旦失主至金融機構辦理掛失止付，從事詐欺之人
    將無法提領詐得金額，豈非白忙一場，且詐欺集團若未得原
    帳戶所有人同意而加以使用，則詐得金額亦有可能被原帳戶
    所有人提領一空，益見被告辯稱遺失云云，要難採信，被告
    應係將上開帳戶存摺、提款卡、密碼提供予不詳之人士使用
    ，方合情理。
(四)、按刑法上之故意，可分為直接故意與不確定故意（間接故意
    ），所謂「不確定故意」，係指行為人對於構成犯罪之事實
    ，預見其發生而其發生並不違背其本意者，刑法第13條第2
    項定有明文；且衡諸常情，一般國人向金融機構開設帳戶，
    並無任何法令限制，若係正當用途，大可光明正大，自行申
    請供己使用，何必向他人收集？再者，帳戶之用途係用來存
    提款項，而存摺、提款卡均係個人重要之物件，並具有一定
    金融交易目的及識別意義，一旦有人收集他人帳戶供作不明
    使用，依一般認知，必是隱身幕後之使用人欲利用人頭帳戶
    掩飾犯行免於遭人追查，自極易於令人有與不法犯罪之目的
    相關之合理懷疑。被告案發時為年滿45歲，具一般社會智識
    經驗之成年人，自應知前揭不詳人等利用上開帳戶作犯罪之
    用，是其對於他人利用上開存摺、提款卡及密碼作為犯詐欺
    罪之出入帳戶等情，能預見其發生且其發生不違背其本意，
    其有幫助前揭不詳人等利用上開帳戶犯共同詐欺罪之不確定
    故意，允無疑義。
(五)、綜上所述，被告前開所辯，尚無足採信，本案事證明確，被
    告犯行洵堪認定，應依法論科。
二、被告提供前開帳戶供詐欺集團使用，被告對前開帳戶可能會
    被利用作犯罪工具，有所預見，既對前開犯罪構成事實，預
    見其發生而其發生並不違背其本意，依刑法第13條第2項之
    規定，亦應以故意論，且被告以幫助他人犯罪之意思，為提
    供前開帳戶之詐欺取財犯罪構成要件以外之行為，應為詐欺
    取財之幫助犯。是核被告所為，係犯刑法第30條第1項前段
    、第339條第1項之詐欺取財罪之幫助犯。被告幫助詐欺集團
    ，以詐術使人將本人之物交付，為幫助犯，應依刑法第30條
    第2項之規定減輕其刑。爰審酌被告提供前開帳戶之犯罪動
    機、目的，提供所有帳戶供犯罪使用，嚴重破壞犯罪查緝工
    作、影響社會治安及金融秩序，惟念及其本身並未實際參與
    本案詐欺取財之犯行，責難性較小，被告犯後猶矢口否認犯
    行，犯罪後態度不佳，本件被告僅提供1本帳戶，遭詐騙之
    金額非鉅等一切情狀，量處如主文所示之刑，並諭知易科罰
    金之折算標準，以資懲儆。
據上論斷，應依刑事訴訟法第452條、第299條第1項前段，刑法
第339條第1項、第30條第1項前段、第2項、第41條第1項前段，
刑法施行法第1條之1第1項、第2項前段，判決如主文。
中　　華　　民　　國　　96　　年　　6 　　月　　15　　日
                        臺灣臺中地方法院刑事第五庭
                            審判長法  官  鍾堯航
                                  法  官  吳崇道
                                  法  官  劉麗瑛
上正本證明與原本無異。
如不服本判決，應於送達後10日內向本院提出上訴狀（須附繕本
），上訴於臺灣高等法院臺中分院。
                                  書記官  王玟
中　　華　　民　　國　　96　　年　　6 　　月　　15　　日
附錄論罪科刑法條
中華民國刑法第339條
意圖為自己或第三人不法之所有，以詐術使人將本人或第三人之
物交付者，處5年以下有期徒刑、拘役或科或併科1千元以下罰金
。
以前項方法得財產上不法之利益或使第三人得之者，亦同。
前二項之未遂犯罰之。
